臺灣高等法院刑事裁定
110年度抗字第962號
抗 告 人即
選任辯護人  陳鴻基律師（法律扶助律師）
被      告  徐志明



抗  告  人
即  被  告  彭國安



選任辯護人  鍾承駒律師（法律扶助律師）
上列抗告人等因被告等殺人等案件，不服臺灣新竹地方法院中華
民國110年6月7日所為延長羈押之裁定（110年度重訴字第5號、1
10年度聲字第503號），提起抗告，本院裁定如下：
    主  文
抗告駁回。       
    理  由
一、原裁定意旨略以：
  ㈠被告徐志明、彭國安（以下合稱被告2人）因殺人等案件，前
    經原審訊問後，認被告徐志明涉犯殺人罪及加重強盜罪、被
    告彭國安涉犯殺人罪，均為最輕本刑為5年以上有期徒刑之
    罪，犯罪嫌疑均屬重大，且重罪常伴有逃亡、滅證之高度可
    能，係趨吉避凶、脫免刑責、不甘受罰之基本人性，是依合
    理判斷，可認具有逃亡之高度可能性，被告徐志明尚且係通
    緝後始到案；又被告2人所為供述內容與渠等自己於歷次警
    詢及偵訊時所述已有歧異，與其餘同案被告之供述內容亦多
    有出入，被告徐志明於偵查中遭羈押在看守所時試圖告知其
    餘同案被告有關本案之案情，是有事實足認被告2人均有逃
    亡及勾串共犯之虞，非予羈押，顯難進行審判程序，而均有
    羈押之必要，乃均依刑事訴訟法第101條第1項第2款、第3款
    （被告徐志明尚另符第1款）之規定，裁定均自民國110年3
    月11日起羈押並均禁止接見、通信在案。
  ㈡茲被告2人之羈押期間即將屆滿，經原審依法訊問被告2人，
    聽取被告2人、辯護人等及公訴人之意見，並審酌全案卷證
    後，認被告2人上開犯罪嫌疑均屬重大，所涉犯均為最輕本
    刑為5年以上有期徒刑之罪，可預期被告2人如受重刑之宣判
    ，所受刑罰非輕，渠等為規避刑罰之執行而妨害審判程序及
    執行進行之可能性增加，有相當理由足認被告2人為規避重
    罪刑罰而有逃亡之虞；再者，被告2人所供述內容與渠等自
    己於歷次警詢及偵訊時所述已多有不一，更與證人之證述暨
    其餘同案被告等人所為供述內容歧異，而被告2人及辯護人
    等亦均已聲請就相關鑑定證人、證人及其餘同案被告等人為
    交互詰問，原審審酌本案尚未交互詰問鑑定證人及相關證人
    等，且考量被告2人於本案所涉犯罪情節及角色分工等犯罪
    事實均需調查釐清，足認被告2人均確有勾串共犯或證人之
    虞；又若命被告2人以具保、責付或限制住居等侵害較小之
    手段，均不足以確保後續之審判及執行程序順利進行，且核
    被告2人均無刑事訴訟法第114條各款所定事由存在，從而認
    被告2人受羈押之原因均仍屬存在，經權衡國家刑事司法權
    之有效行使、社會秩序及公共利益、被告2人之人身自由之
    私益及防禦權受限制之程度，認被告2人均有延長羈押之必
    要，爰裁定自110年6月11日起均延長羈押2月，並均禁止接
    見、通信等語。
二、抗告意旨略以：
　㈠關於被告徐志明部分：被告徐志明於本案中已盡最大努力配
    合檢方偵辦，就所知亦已多有陳述，且偵查中業經訊問全部
    被告，是被告徐志明應無再與其他共犯勾串之虞等語。
　㈡關於被告彭國安部分：基於無罪推定原則，公訴意旨所指被
    告彭國安所涉殺人犯嫌已非有重大犯罪嫌疑，為基於人身自
    由之保障，自不應再以刑事訴訟法第101條第1項第3款作為
    羈押之原因；且被告彭國安偵審中均就其涉案經過詳實陳述
    ，並無歧異，日後亦無翻供或再行串證之可能，至其餘同案
    被告所述內容縱有出入，是否確與被告彭國安所涉犯行有關
    ，尚屬有疑，實無同條項第2款勾串證人或滅證之虞；又被
    告彭國安目前尚於前案假釋中，須定期向觀護人及管區報到
    ，且因疫情嚴峻，相關戶政單位於管理上亦相當嚴謹，並無
    逃亡之可能等語。
三、按羈押與否之審查，其目的僅在判斷是否符合羈押之條件及
    有無實施羈押強制處分之必要，並非認定被告有無犯罪之實
    體審判程序。關於羈押之要件，無須經嚴格證明，被告是否
    成立犯罪，乃將來法院應為實體判斷之問題，與法院是否羈
    押被告無必然之關係。又所謂延長羈押，亦屬拘禁被告之強
    制處分，其目的在保全證據、確保刑事訴訟程序之進行及刑
    罰權之執行。是刑事被告經法官訊問後，究竟有無刑事訴訟
    法第101條第1項各款或第101條之1第1項各款所規定之情形
    ，及應否依同法第108條之規定予以延長羈押，法院應按訴
    訟進行之程度、卷證資料及其他一切情事斟酌之。復按司法
    院釋字第665號解釋：「刑事訴訟法第101條第1項第3款規定
    ，於被告犯該第3款規定之罪，犯罪嫌疑重大，且有相當理
    由認為逃亡、湮滅、偽造、變造證據或勾串共犯或證人之虞
    ，非予羈押，顯難進行追訴、審判或執行者，得予羈押」等
    旨，係將該第3款以犯重罪作為羈押原因之規定，限縮在併
    存有逃亡或滅證之虞等羈押原因時，始得施予羈押；但亦同
    時肯認此等羈押原因之成立要件，並不必達到如第1款、第2
    款規定之須有「客觀事實」足認為有逃亡或滅證之虞的要求
    ，而以具有「相當理由」為已足。良以重罪常伴有逃亡、滅
    證之高度可能，係趨吉避凶、脫免刑責、不甘受罰之基本人
    性，倘一般正常之人，依其合理判斷，可認為該犯重罪嫌疑
    重大之人具有逃亡或滅證之相當或然率存在，即已該當「相
    當理由」之認定標準，不以達到充分可信或確定程度為必要
    。另有無羈押之必要性，得否具保、責付、限制住居而停止
    羈押，均屬事實審法院得自由裁量、判斷之職權，苟其此項
    裁量、判斷並不悖乎一般經驗法則或論理法則，且已論述其
    何以作此判斷之理由者，即不得任意指為違法。　
四、經查：
  ㈠被告2人經原審訊問結果，雖皆否認被訴之犯行，惟依現有卷
    內事證，仍足認被告徐志明涉犯刑法第271條第1項殺人罪及
    第330條第1項加重強盜罪、被告彭國安涉犯刑法第271條第1
    項殺人罪嫌疑重大，且上開罪名均為最輕本刑為5年以上有
    期徒刑之重罪，被告2人既面臨此等重罪之追訴及審判，當
    伴有逃亡之高度蓋然性，此為趨吉避凶、脫免刑責、不甘受
    罰之基本人性，可預期被告2人逃匿以規避後續審判程序及
    刑罰執行之可能性甚高，上開抗告意旨關於被告2人配合偵
    辦、須定期報到、疫情嚴峻等情，仍難完全袪除其等可能逃
    亡之疑慮，何況被告徐志明於偵查中係通緝後始到案，而被
    告彭國安亦有曾被通緝之前案紀錄。又觀諸卷內事證，關於
    犯罪情節及分工，被告2人歷次供述確有前後不一，及與其
    餘共犯或證人所述內容歧異之情形，且審酌本案結夥多人犯
    罪之型態，其共犯相互間應具有相當影響力，甚至被告徐志
    明於偵查中遭羈押期間，還試圖與同案被告串供，足認被告
    2人有勾串共犯或證人之虞。
　㈡從而，原審認為被告2人原羈押原因仍屬存在，並經權衡國家
    刑事司法權之有效行使、社會秩序及公共利益、被告2人之
    人身自由之私益及防禦權受限制之程度後，認若以具保、責
    付或限制住居等侵害較小之手段，均不足以確保後續之審判
    及執行程序順利進行，且核被告2人均無刑事訴訟法第114條
    各款所定事由存在，而有繼續羈押之必要，爰裁定均自110
    年6月11日起延長羈押2月，並均禁止接見、通信，經核於法
    尚無違誤。抗告人等仍執前詞，指摘原裁定不當，本院認其
    等抗告均無理由，應予駁回。
據上論斷，應依刑事訴訟法第412條，裁定如主文。
中　　華　　民　　國　　110 　年　　6 　　月　　25　　日
                  刑事第四庭    審判長法  官  陳筱珮
                                      法  官  林怡秀
                                      法  官  吳元曜
以上正本證明與原本無異。
不得再抗告。
                                      書記官  黃亮潔
中　　華　　民　　國　　110 　年　　6 　　月　　26　　日